【裁判字號】    98,親,111
【裁判日期】    990121
【裁判案由】    確認親子關係存在
【裁判全文】
臺灣屏東地方法院民事判決               98年度親字第111號
原      告  丁○○
法定代理人  丙○○
被      告  乙○○
特別代理人  甲○○
上列當事人間請求確認親子關係存在事件，本院於民國99年1 月
7日言詞辯論終結，判決如下：
    主      文
確認原告與陳志忠（男、民國○○○年○月○○○日生、身分證
統一編號：Ｚ000000000號，民國九十五年十二月二十
一日死亡）之父子關係存在。
訴訟費用由被告負擔。
    事實及理由
一、原告主張：原告之母丙○○與訴外人蘇清水原為夫妻，惟丙
    ○○嗣因故離家出走，並於82年4 月7 日與蘇清水離婚，復
    於同年年11月23日生下原告，然原告實係丙○○在離家後與
    訴外人陳志忠同住時受胎所生，故原告並非蘇清水之親生子
    女，僅因丙○○之受胎期間係在與蘇清水婚姻關係存續期間
    ，原告因而依法推定為蘇清水之婚生子女。茲因丙○○嗣已
    向法院提起否認子女之訴，並經本院98年度親字第52號判決
    確認原告非丙○○自蘇清水受胎所生之子女確定。又原告自
    幼即與生父陳志忠同住並受其撫養照顧，惟陳志忠嗣已於95
    年12月21日死亡，未及辦理認領登記，然依民法第1065條第
    1 項規定，原告已受生父撫育而視為婚生子女，爰聲明求為
    判決如主文第1 項所示等語。
二、被告則以：原告與陳志忠確為父子，之前亦均同住等語置辯
    ，並聲明：同意原告之訴。
三、按父母子女關係是否存在，不惟影響雙方之身分，且雙方因
    該身分而生之法律關係亦將隨之變動，故非婚生子女經生父
    認領或視同認領者，為使其親子關係明確，該父母、子女或
    其他利害關係人，自得提起確認親子關係存在之訴。又親子
    關係攸關父母與子女間繼承、扶養等法定權利義務至鉅，自
    不因一方死亡而消滅，且親子關係之存在係在持續狀態中，
    非因其中一方死亡而成為過去，故於一方亡故後，他方亦得
    提起確認親子關係存在之訴。再認領人死亡後認領之戶籍登
    記，除依遺囑或司法機關之判決，經當事人提憑相關證明文
    件申請為認領登記外，尚非得由被認領之一方與認領者之繼
    承人協同辦理即可逕行登記，戶籍法第30條、戶籍法施行細
    則第13條第1 項第3 款規定可參。是訴訟當事人間，縱使就
    身分關係之存否不爭執，如有辦理戶籍登記使身分關係明確
    之必要時，亦得認為有受確認判決之法律上利益存在。本件
    被告對於原告主張原告與陳志忠（即被告之父）間有親子關
    係存在乙節固不爭執，然於戶籍上既未就上開親子關係予以
    登記，致原告與陳志忠間私法上之身分關係陷於不明確，而
    有私法上地位不安之狀態存在，且此種不安之狀態得以確認
    判決除去之，應認原告仍有即受確認判決之法律上利益，核
    先敘明。
四、原告上開主張，業據其提出本院98年度親字第52號判決及確
    定證明書影本及屏東基督教醫院ＤＮＡ親子血緣關係諮詢報
    告單各1 份為證，並經本院依職權調取上開卷宗閱明無訛，
    又經證人即陳志忠之母李鑾娥到庭證述：伊現與其夫及兩造
    同住，陳志忠生前亦與其等同住，並持續均有共同扶養照顧
    原告等語明確，亦有本院99年1月7日言詞辯論筆錄附卷可參
    ，證人經具結作證，被告對其證述亦無意見，是原告上開主
    張，堪信為真實。
五、另按非婚生子女經生父認領者，視為婚生子女。其經生父撫
    育者，視為認領，民法第1065條第1 項定有明文。原告與陳
    志忠間確有父子之自然血緣，且於生父陳志忠生前已受其撫
    育而具有認領之事實，則依上開民法第1065條第1 項之規定
    ，原告與陳志忠間已具有法律上之父子關係。從而，原告訴
    請確認原告與陳志忠間之父子關係存在，核屬正當，應予准
    許。
六、據上論結，本件原告之訴為有理由，依民事訴訟法第78 條
    ，判決如主文。
中    華    民    國    99    年    1     月    21    日
                      家事法庭法  官  林雅莉
正本係照原本作成。
如對本判決上訴，須於判決送達後20日內向本院提出上訴狀並表
明上訴理由，如於宣示後送達前提出上訴者須於送達後10日內補
提上訴理由書（須附繕本）。
中    華    民    國    99    年    1     月    21    日
                                書記官  胡世瑩

司法院資訊處製作；財團法人民間司法改革基金會備份。
